臺灣高雄地方法院民事判決　九十三年度訴字第三八五號
　　原　　　告　丙○○○
　　訴訟代理人　乙○○
　　被　　　告　甲○○
　　訴訟代理人　柯怡如律師
當事人間請求損害賠償事件，經本院於民國九十三年四月二十三日言詞辯論終結，判
決如下：
    主    文
被告應給付原告新台幣壹拾壹萬肆仟佰柒拾貳元，及自民國九十二年十二月十八日
起至清償日止，按年息百分之五計算之利息。
原告其餘之訴駁回。
訴訟費用由被告負擔十分之一，餘由原告負擔。
本判決原告勝訴部分得假執行，但被告如以新台幣壹拾壹萬伍仟元為原告預供擔保後
，得免為假執行。
原告其餘假執行之聲請駁回。
    事    實
甲、原告方面：
  一、聲明：
    (1)被告應給付原告新台幣（下同）一百零三萬零二百十二元，及自起訴狀繕本送
      達翌日起至清償日止，按年息百分之五計算之利息。
    (2)訴訟費用由被告負擔。
    (3)願供擔保，請准為假執行之宣告。
  二、陳述：
    (1)被告於民國九十二年四月二十四日下午五時四十分許，對原告為公然侮辱、恐
      嚇、傷害等，經台灣高雄地方法院檢察署以九十二年度偵字第一一七七六號聲
      請簡易判決處刑，被告有故意侵權行為可明。
    (2)原告遭被告毆打後，先後至高雄榮民總醫院、溪洲醫院、群明中醫診所、方晨
      瑋診所、聖和診所治療，共支付醫療費一萬四千三百七十二元。又原告遭被告
      毆打前，本可自理家事，遭毆打後，無法站立，且不能久坐，已不能自理生活
      ，而原告又常趁原告家中無人時，假道歉之名找原告，致原告心生恐懼，為防
      止被告再為騷擾，乃要求長孫在家看護一個月，至原告不需他人扶持為止。另
      原告遭被告當眾辱罵，令原告無地自容，又遭被告以掃帚頭毆打，身心均感受
      無比痛苦，是依侵權行為之法律關係，請求被告賠償醫療費一萬四千三百七十
      二元、看護費一萬五千八百四十元、慰撫金一百萬元，共計一百零三萬零二百
      十二元。
  三、證據：提出診斷證明書、醫藥費收據、員工離職證明書為證。
乙、被告方面：
  一、聲明：請求判決駁回原告之訴，訴訟費用由原告負擔，如受不利判決，願供擔
      保請准免為假執行之宣告。
  二、陳述：
    (1)九十二年四月二十四日係因被告要求原告聊天時不要太大聲，以免影響其子女
      唸書，因而發生爭執，被告雖有罵原告三字經，且不小心以掃帚打到原告左手
      指及手背，惟並未恐嚇原告，且無推倒原告等情。
    (2)對原告所提醫藥費收據不爭執，又原告前固能自理生活，惟亦曾開刀，脊椎亦
      早有毛病，事故發生後，原告尚能作家事，並無須他人扶持之情，且被告不慎
      打到原告之處為左手手指、手背，豈會導致原告不能自理生活。至原告雖有罵
      原告，但並無推倒原告及恐嚇原告之情，原告請求慰撫金一百萬元，顯屬過高
      。
  三、證據：提出原告照片、被告薪資單、貸款證明、戶籍謄本為證。
丙、本院依職權函詢高雄榮民總醫院、聖和診所有關原告就診原因、及依其傷勢可否
    自理生活等事宜及函調兩造之財產所得資料。
    理    由
一、本件原告主張被告於九十二年四月二十四日下午五時四十分許，對原告為公然侮
    辱、恐嚇、傷害等，嗣原告先後至高雄榮民總醫院、溪洲醫院、群明中醫診所、
    方晨瑋診所、聖和診所治療，共支付醫療費一萬四千三百七十二元。又原告遭被
    告毆打前，本可自理家事，遭毆打後，無法站立，且不能久坐，已不能自理生活
    ，而原告又常趁原告家中無人時，假道歉之名找原告，致原告心生恐懼，為防止
    被告再為騷擾，乃要求長孫在家看護一個月，至原告不需他人扶持為止。另原告
    遭被告當眾辱罵，令原告無地自容，又遭被告以掃帚頭毆打，身心均感受無比痛
    苦，是依侵權行為之法律關係，請求被告賠償醫療費一萬四千三百七十二元、看
    護費一萬五千八百四十元、慰撫金一百萬元，共計一百零三萬零二百十二元等語
    。被告則以：九十二年四月二十四日係因被告要求原告聊天時不要太大聲，以免
    影響其子女唸書，因而發生爭執，被告雖有罵原告三字經，且不小心以掃帚打到
    原告左手指及手背，惟並未恐嚇原告，且無推倒原告等情，而原告前固能自理生
    活，惟亦曾開刀，脊椎亦早有毛病，事故發生後，原告尚能作家事，並無須他人
    扶持之情，且被告不慎打到原告之處為左手手指、手背，豈會導致原告不能自理
    生活，至原告所請求慰撫金一百萬元，亦屬過高等語資為抗辯。
二、原告主張被告於九十二年四月二十四日下午五時四十分許，對原告有為傷害之行
    為，業據原告提出診斷證明書為證，並為被告所不否認，是此部分之事實，堪信
    為真正。此外，則為被告以前揭情詞置辯，是本件首應審究者在於：被告有無恐
    嚇原告？經查：本件事故發生之情況，依證人鍾清雄即在場人於被告被訴傷害一
    案偵查中證稱：「我看到的時候是被告追到黃有金她家罵她老短命，妳們不要在
    這裡聊天，不然要把妳們打死，他用掃把打黃有金的手二、三下，又推她，黃有
    金擋不住就倒下地。」另證人黃德財亦證稱：「我工作回來，我有看到被告拿掃
    把，但被被告的媽媽阻止，甲○○當時很兇，」（見台灣高雄地方法院檢察署九
    十二年度偵字第一一七七六號九十二年十一月十四日訊問筆錄），是依上開二位
    證人所述，被告應有對原告陳稱：不要在這裡聊天，不然要把妳們打死等語可明
    ，而被告上開恐嚇行為亦經本院以九十二年度簡字第五一一六號刑事簡易判決判
    處拘役三十日，有該刑事簡易判決在卷可參，故被告辯稱未對原告為恐嚇云云，
    洵無可採。
三、按因故意或過失不法侵害他人之權利者，負損害賠償責任；不法侵害他人之身體
    或健康者，對於被害人因此喪失或減少勞動能力，或增加生活上之需要時，應負
    損害賠償責任；不法侵害他人之身體、健康、名譽或自由者，被害人雖非財產上
    之損害，亦得請求賠償相當之金額。民法第一百八十四條第一項前段、第一百九
    十三條第一項、第一百九十五條第一項分別定有明文。本件被告對於原告既有為
    傷害及恐嚇之行為，是被告有不法之侵權行為堪以認定，從而原告本於侵權行為
    法則，請求被告賠償損害，於法有據，自無不合。茲所應審究者，厥為原告請求
    之各項金額是否允當，爰分述如次：
    (1)醫藥費部分：原告主張因此一事故支出醫藥費一萬四千三百七十二元等事實，
      業據原告提出醫療費用收據為證，並為被告所不否認，是原告此部分之主張，
      即為可採。
    (2)增加生活上支出部分：原告主張因傷，需人扶持，且不能久坐，乃要求其孫在
      家看護，依基本工資每月一萬五千八百四十元計，一個月之看護費需一萬五千
      八百四十元等語。而按「民法第一百九十三條第一項規定所謂增加生活上之需
      要，係指被害以前並無此需要，因被害以後始有支付此費用之必要者而言。是
      以身體、健康被害，經延醫治療之醫療費用，固勿論矣，即因療傷期間僱人看
      護及請人照顧家庭所支出之費用，如確屬必要者，亦得請求賠償。」最高法院
      著有七十三年台上字第五四七號判例可參。原告因本次傷害而導致左手食指、
      手背挫傷瘀血，於同日先後前往溪洲醫院、高雄榮民總醫院治療之情，業據原
      告陳明在卷（見本院九十三年四月七日言詞辯論筆錄），而其狀況，經高雄榮
      民總醫院以腦部電腦斷層檢查，無明顯外傷，住院二天後即出院，無追蹤返疹
      之紀錄，應可自理自身生活，短期休養即可等情，亦有高雄榮民總醫院九十三
      年三月十一日高總管字第０九三０００二０二二號函在卷可參，是依此，原告
      既可自理生活，應無延請看護照顧日常生活起居之必要，原告雖另稱被告假道
      歉之名找原告，致原告恐懼過度云云，惟此亦非可延請看護之理由，是原告請
      求看護費一萬五千八百四十元，尚屬無據。
    (3)慰撫金：查原告因本件傷害、恐嚇事件，受有胸痛、左手疼痛、胸、背部創傷
      、下背痛等病症，並受有驚嚇，其精神上自受有相當之痛苦，爰斟酌原告為七
      十九歲高齡之人，不識字，名下無任何不動產，而被告為高職畢業，月薪三萬
      餘元，名下有房屋一棟、土地一筆、汽車二輛，惟亦負有貸款債務三百四十餘
      萬元，此業經兩造陳明在卷，並有兩造之財產所得調件明細表、貸款餘額證明
      書、保單借款記錄表在卷足憑，及原告所受傷害之影響、本件事故發生之緣由
      等，認為原告請求之慰撫金以十萬元為適當。
四、綜上所述，原告依民法第一百八十四條第一項前段、第一百九十三條、第一百九
    十五條之規定，請求被告賠償十一萬四千三百七十二元，及自起訴狀繕本送達被
    告翌日即九十二年十二月十八日起至清償日止，按年息百分之五計算之利息，為
    有理由，應予准許，至逾此部分之請求為無理由，應予駁回。
五、本件係所命給付之金額未逾五十萬元之判決，應依職權宣告假執行，而兩造均陳
    明願供擔保請准宣告假執行或免為假執行，經核原告勝訴部分，原告之請求為無
    必要，然被告之請求應無不合，爰酌定相當擔保金額准許之。至原告敗訴部分，
    其假執行之聲請即失所附麗，應併予駁回。
六、結論：本件原告之訴，為一部有理由、一部無理由，依民事訴訟法第七十九條、
    第三百八十九條第一項第五款、第三百九十二條第二項，判決如主文。
中　　　華　　　民　　　國　　九十三　　年　　　五　　　月　　　七　　　日
                                臺灣高雄地方法院民事第二庭
~B法　　　官　楊國祥
正本係照原本作成。
如對本判決上訴，須於判決送達後廿日內向本院提出上訴狀。
中　　　華　　　民　　　國　　九十三　　年　　　五　　　月　　　七　　　日
~B法院書記官　光聰
